臺灣彰化地方法院刑事判決　　　　　　　　　　　　　九十一年度訴字第九七號
　　公　訴　人　臺灣彰化地方法院檢察署檢察官
　　被　　　告　乙○○　女五十.
　　　　　　　　己○○　男五十.
右被告等因偽造文書等案件，經檢察官聲請簡易判決處刑（九十一年度偵緝字第一一
九、一二０、一二三、一二四號），本院員林簡易庭認不宜以簡易判決處刑，簽移由
普通庭依通常程序審理（九十一年度員簡字第一六一號），本院判決如左：
        主  文
乙○○共同連續行使偽造私文書，足以生損害於他人，處有期徒刑伍月，如易科罰金
，以佰元折算壹日。緩刑年。
己○○共同連續行使偽造私文書，足以生損害於他人，處有期徒刑月，如易科罰金
，以佰元折算壹日。
        事  實
一、己○○、乙○○二人為夫妻關係，乙○○於民國八十六年一月間，招集丁○○、
    丙○○、戊○○（起訴書誤載為黃瓊立）、甲○○等人籌組互助會，含會首共計
    二十一會，會期自八十六年一月十日起至八十七年九月十日止，採內標制，每月
    十日上午十時許，在乙○○所任職位於彰化縣員林鎮○○路○段三四六號（新光
    仁壽大樓）五樓開標，約定每會新臺幣（下同）二萬元，未設定底標（以下簡稱
    甲互助會）；己○○則於八十六年十月間招集丙○○、甲○○等人籌組互助會，
    含會首共計二十六會，會期自八十六年十月十五日起至八十八年十一月十五日止
    ，採內標制，每月十五日下午八時許，在其位於彰化縣大村鄉○○村○○路○段
    二巷四十五號住處開標，約定每會二萬元，未設定底標，高標則限四千元（以下
    簡稱乙互助會）。詎己○○、乙○○二人因積欠賭債，無力清償，竟共同基於偽
    造標單予以行使及意圖為自己不法所有意圖之概括犯意聯絡，未經丁○○、丙○○、戊○○之同意，推由乙○○主持開標，先後於八十六年九月十日、八十六年
    十月十五日及八十七年七月十日，依序在甲互助會冒用丁○○之名義，於乙互助
    會冒用丙○○之名義，再於甲互助會冒用戊○○之名義，於前揭開標時間，於前
    開甲、乙互助會之開標地點，連續在標單上偽造「丁○○」、「丙○○」及「戊○○」之署押，並載明競標之利息（前開三次冒標之標息均不明）各一次，並提
    出行使參與標會得標共計三次，使前開甲、乙互助會之活會會員不知有詐而陷於
    錯誤，紛紛交付會款與渠二人（因標息不明，故無法計算詐得款項數額，冒標詐
    得款項已遭己○○、乙○○二人清償賭債用罄），足以生損害於丁○○、丙○○
    、戊○○及其他活會會員。嗣丁○○、丙○○二人分別於八十七年九月間、八十
    七年十一月間，經乙○○及其他會員告知互助會已遭冒標始知受騙，並因己○○
    、乙○○二人遲未清償冒標所得會款，丁○○、丙○○二人乃先後於八十九年六
    月十二日、八十九年七月十二日提出告訴而查悉上情。
二、案經丁○○、丙○○訴請臺灣彰化地方法院檢察署檢察官偵查後聲請簡易判決處
    刑，經本院改依通常程序審判。
        理  由
一、訊據被告乙○○固坦承連續於上開甲、乙互助會開標時間及地點，由其主持開標
    ，並冒用告訴人丁○○、丙○○及被害人戊○○之名義，先後在標單上偽簽「丁○○」、「丙○○」及「戊○○」之署名，並記載金額不詳之標息，持以參與競
    標，並將冒標所得款項用以清償其與被告己○○二人積欠之賭債等情不諱，然辯
    稱：被告己○○只參與在乙互助會中冒標告訴人丙○○互助會一次之犯行云云；
    質之被告己○○雖坦承與被告乙○○共同在乙互助會中冒標告訴人丙○○之互助
    會一情，然矢口否認有與被告乙○○共同冒標告訴人丁○○、黃瓊汝二人互助會
    之犯行，辯稱：被告乙○○在甲互助會冒標告訴人丁○○、黃瓊汝二人之互助會
    ，其並不知情，亦無參與云云。惟查：被告己○○於偵查時供稱：「（問：是否
    冒其他會員名義標取會款？）有，不知有二名或三名忘記了。．．．（問：標的
    錢如何用？）兩人（指其與妻子即被告乙○○）都有用到」等語明確，又被告乙○○於本院訊問時亦供稱：「（問：為何要冒標？）我跟我先生（即被告己○○
    ）都有賭博欠債，是用來還我們二人的債務」等語。衡以被告乙○○、己○○二
    人均供稱冒標所得之款項係供渠二人用以清償賭債，堪認被告己○○於偵查中供
    承其共冒標三會等語之自白與事實相符而為可採，是以被告乙○○、己○○二人
    對於上開連續冒標告訴人丁○○、丙○○及被害人戊○○互助會各一會之犯行間
    ，均有為自己不法所有意圖之犯意聯絡，足以認定。被告己○○於本院審理時事
    後翻異前詞，辯稱：伊僅冒標告訴人丙○○一會云云，尚無可採；被告乙○○上
    開所辯，則係事後迴護被告己○○之詞，亦無可信。此外，復有告訴人丁○○、
    戊○○於偵查及本院訊問時之指訴、證人即被害人戊○○、甲○○於偵查及本院
    審理時之證述及甲、乙互助會之會單各一份在卷可佐，本件事證明確，被告乙○○、己○○二人前開犯行均洵堪認定。
二、查被告乙○○、己○○二人偽造標單，並填上欲標之利息，依習慣係表示標取會
    款，此標單依刑法第二百二十條第一項規定以文書論；核被告乙○○、己○○二
    人偽造標單，行使得標，詐取會款，所為均係犯刑法第二百十六條、第二百十條
    之行使偽造私文書罪、同法第三百三十九條第一項之詐欺取財罪。被告乙○○、
    己○○二人對上開行使偽造私文書、詐欺取財二罪之犯行，均有犯意聯絡與行為
    分擔，為共同正犯。渠二人連續偽造「丁○○」、「丙○○」及「戊○○」之署
    押，均為偽造私文書之部分行為，所犯偽造私文書之低度行為，均應為行使偽造
    私文書之高度行為所吸收，均不另論罪。又被告乙○○、己○○二人先後三次所
    犯行使偽造私文書及詐欺取財罪，均時間緊接、犯罪構成要件相同，顯均係基於
    概括犯意為之，均為連續犯，應依刑法第五十六條規定，各論以一罪，並均加重
    其刑。再被告乙○○、己○○二人以偽造之標單，行使得標之一行為，詐取多數
    活會會員會款，侵害多人法益，均係屬一行為觸犯數罪名之想像競合犯；又渠二
    人以連續行使偽造私文書為連續詐欺取財之方法，為牽連犯，均應從一較重之連
    續行使偽造私文書罪處斷。爰審酌被告乙○○、己○○二人之素行、犯罪之動機
    、目的係為圖一己之私利、渠二人就本件犯罪互為謀議而有共同犯意聯絡後，係
    由被告乙○○主持開標，並偽填標單以實施犯罪行為之手段、冒標會款之次數為
    三次、所生危害、已與告訴人丁○○、丙○○、被害人戊○○、甲○○等人就民
    事部分達成和解（有和解契約書在卷可憑，並據告訴人丁○○、丙○○、被害人
    戊○○、甲○○等人，分別於本院訊問、審理時表示已與被告乙○○、己○○二
    人就民事部分達成和解，願意原諒渠二人之犯行，並請求給與渠等自新之機會等
    語，有本院訊問、審理筆錄在卷可稽）之犯罪後態度等一切情狀，分別就被告乙○○、己○○二人量處如主文第一項、第二項所示之刑，並均諭知易科罰金之折
    算標準（按被告乙○○、己○○二人行為後，刑法第四十一條業於九十年一月十
    日修正公布，同年月十二日生效，修正後刑法第四十一條第一項前段規定「犯最
    重本刑為五年以下有期徒刑以下之刑之罪，而受六個月以下有期徒刑或拘役之宣
    告，因身體、教育、職業、家庭之關係或其他正當事由，執行顯有困難者，得以
    一元以上三元以下折算一日，易科罰金。」，與修正前刑法第四十一條規定「犯
    最重本刑為三年以下有期徒刑以下之刑之罪，而受六個月以下有期徒刑或拘役之
    宣告，因身體、教育、職業、家庭之關係，執行顯有困難者，得以一元以上三元
    以下折算一日，易科罰金。」不同。依刑法第二條第一項前段規定，比較新舊法
    之結果，以新法較有利於行為人，自應適用裁判時之法律即修正後刑法第四十一
    條第一項前段之規定，是被告乙○○、己○○二人本件所受宣告之刑即均得諭知
    易科罰金之折算標準，併此敘明），以示懲儆。另被告乙○○前未曾受有期徒刑
    以上刑之宣告，有臺灣彰化地方法院檢察署刑案資料查註紀錄表及臺灣高等法院
    被告全國前案紀錄表各一件在卷可稽，被告乙○○經此科刑教訓，當知警惕而無
    再犯之虞，本院認所宣告之刑，以暫不執行為適當，爰併諭知緩刑三年，以勵自
    新。至被告己○○前曾於八十二年六月十一日因過失致死案件，經本院判處有期
    徒刑一年、緩刑五年確定在案，雖前開緩刑已期滿未經撤銷，有臺灣臺灣高等法
    院被告全國前案紀錄表一份在卷可稽，然本院認其係於上開緩刑期間內冒標告訴
    人丁○○、丙○○之互助會，且於偵查中係經通緝始到案，故本件不宜再予宣告
    緩刑，附予敘明。
三、至被告乙○○、己○○二人所偽造之標單三張，均已於開標後因丟棄而滅失不存
    在，此業據渠二人供明在卷，故均不予宣告沒收。
據上論斷，應依刑事訴訟法第四百五十二條、第二百九十九條第一項前段，刑法第二
條第一項前段、第二十八條、第五十六條、第二百十六條、第二百二十條第一項、第
二百十條、第三百三十九條第一項、第五十五條、第四十一條第一項前段、第七十四
條第一款，罰金罰鍰提高標準條例第一條前段、第二條，判決如主文。
本案經檢察官簡志祥到庭執行職務。
中      華      民      國    九十一    年     十二     月    二十七    日
                                臺灣彰化地方法院刑事第三庭
                                  法      官  李  雅  俐
右正本證明與原本無異。
如不服本判決，應於送達後十日內向本院提出上訴狀（須附繕本）。
告訴人或被害人對於判決如有不服具備理由請求檢察官上訴者，其上訴期間之計算係
以檢察官收受判決正本之日期為準。
                                  法院書記官  陳  佳  宏
中      華      民      國    九十二    年     一       月      三      日
附錄論罪科刑法條：
刑法第二百十條：
偽造、變造私文書，足以生損害於公眾或他人者，處五年以下有期徒刑。
刑法第二百十六條：
行使第二百十條至第二百十五條之文書者，依偽造、變造文書或登載不實事項或使登
載不實事項之規定處斷。
刑法第三百三十九條第一項：
意圖為自己或第三人不法之所有，以詐術使人將本人或第三人之物交付者，處五年以
下有期徒刑、拘役或科或併科一千元以下罰金。
